【裁判字號】    99,抗,150
【裁判日期】    990615
【裁判案由】    聲請沒入保證金
【裁判全文】
臺灣高等法院高雄分院刑事裁定           99年度抗字第150號
抗  告  人  臺灣屏東地方法院檢察署檢察官
被      告  乙○○
具  保  人  甲○○
上列抗告人，因聲請沒入保證金案件，不服臺灣屏東地方法院99
年度聲字第544 號中華民國99年5 月10日刑事裁定，提起抗告，
本院裁定如下：
    主  文
原裁定撤銷。
甲○○繳納之保證金新臺幣伍萬元，沒入之。
    理  由
一、原審裁定意旨略以：沒入具保人繳納之保證金，應以被告逃
    匿為要件，且被告經依法傳拘未獲，於裁定沒入保證金前，
    應先行通知具保人限期命將被告送案，於無效果時，始得為
    沒入之裁定（司法院民國70年10月28日(70)廳刑一字第1104
    號函令意旨參照），查本件被告因違反槍砲彈藥刀械管制條
    例案件，經判處罪刑確定後，由檢察官指定期日到案接受執
    行，並發函通知具保人帶同被告到案。惟被告未遵期到案，
    經拘提無著，未另行發通知命具保人帶同被告到案，即逕認
    被告逃匿而聲請裁定沒入保證金，與上開司法院函令未合，
    為此駁回檢察官之聲請云云。
二、檢察官抗告意旨略以：按具保之被告逃匿者，應命具保人繳
    納指定之保證金額，並沒入之；不繳納者，強制執行；保證
    金已繳納者，沒入之；沒入保證金，以法院之裁定行之，刑
    事訴訟法第118 條第1 項、第121 條第1 項分別定有明文。
    又被告經傳拘無著，顯已逃匿者，依上開規定即應沒入保證
    金，至於票傳具保人偕同被告到庭，並非法定程序，即使未
    踐行此一程序，仍得沒入保證金（最高法院86年度台抗字第
    171號判決參照）。
    查具保人甲○○因被告乙○○違反槍砲彈藥刀械管制條例案
    件，經臺灣屏東地方法院指定保證金額5 萬元，由具保人於
    98年12月8 日出具現金保證後，已將被告釋放，有刑事保證
    金收據一紙在卷（同院98年度訴字第827 號第146 頁）可稽
    。嗣被告經本署檢察官傳喚應於99年4 月2 日到案執行，該
    傳票通知並於99年3 月19日送達具保人，並由具保人之受僱
    人即住戶管理委員會簽收等情，亦有被告及具保人送達證書
    二紙附卷可憑，惟被告並未依上揭指定之日期到案接受執行
    。嗣本署檢察官依被告住所地之屏東縣九如鄉○○路40巷13
    號命警執行拘提，仍拘提無著，亦有拘票一紙在執行卷可稽
    。則被告經傳喚、拘提無著，顯已逃匿至明。核與上揭沒入
    保證金要件並無不合（臺灣高等法院97年度抗字第867 號裁
    定參照）。乃原裁定謂須於執行拘提無著後再次通知具保人
    帶同被告到案，始合沒入保證金要件云云，適用法律，尚有
    未洽。
三、本院認被告迄今仍未到案接受執行，顯已逃匿。而原裁定所
    指上開司法院70年10月28日(70)廳刑一字第1104號函令意旨
    並非法定程序，具保之被告既已逃匿，檢察官聲請沒入保證
    金，核無不合，檢察官抗告指摘原裁定不當，為有理由，應
    由本院撤銷原審裁定，自為裁定具保人甲○○繳納之保證金
    新臺幣伍萬元，沒入之。
四、據上論結，應依刑事訴訟法第413條裁定如主文。
中    華    民    國    99    年    6     月    15    日
                  刑事第九庭    審判長法  官  莊秋桃
                                      法  官  田平安
                                      法  官  范惠瑩
以上正本證明與原本無異。
本件不得再抗告。
中    華    民    國    99    年    6     月    15    日
                                      書記官  吳福連

司法院資訊處製作；財團法人民間司法改革基金會備份。
